【裁判字號】    95,訴,1767
【裁判日期】    951123
【裁判案由】    強盜
【裁判全文】
臺灣桃園地方法院刑事判決              95年度訴字第1767號
公  訴  人  臺灣桃園地方法院檢察署檢察官
被      告  丙○○
指定辯護人  本院公設辯護人甲○○
上列被告因強盜案件，經檢察官提起公訴（95年度偵字第14215號）
，本院判決如下：
    主  文
丙○○共同意圖為自己不法之所有，結夥三人以上，攜帶兇器，
以強暴至使不能抗拒，而取他人之物，處有期徒刑柒年肆月。
    事  實
一、丙○○與真實姓名年籍不詳綽號「小北」之成年男子係前於
    網路聊天時結識之友人，嗣於民國九十五年六月二十日十五
    時許，丙○○再次與「小北」於某「○八○網路聊天室」聊
    天時，因「小北」提及其剛與其真實姓名年籍不詳綽號「無
    聊」之成年女友吵架而該女友負氣離去一事，遂邀約丙○○
    一同外出尋找「無聊」，丙○○應允後，即於同日某時許，
    依約前往位於桃園縣桃園市○○○路附近之「廣萌百貨公司
    」四樓之「亮麗網路咖啡店」與「小北」及「小北」另一姓
    名年籍不詳之成年男友（下稱A 男）、另一姓名年籍不詳之
    成年女友（下稱B 女）會合，四人即分騎二台機車外出尋找
    「無聊」。嗣於同日十八時許，四人尋至桃園縣桃園市○○
    街八二號之「朝陽公園」前停車，丙○○與A 男、B 女下車
    步行進入該公園內尋找，而「小北」則騎乘機車繼續在「朝
    陽公園」外圍尋找，丙○○與A 男、B 女進入該公園後，即
    在該公園旁之巷道附近發現「無聊」正與「無聊」當天於網
    路上聊天相識而相約見面之乙○○飲酒、聊天，丙○○先質
    問乙○○為何隨便與已有男友之「無聊」飲酒、聊天後，旋
    即以電話通知「小北」前來會合，而「小北」旋即於一、二
    分鐘左右，手持機車大鎖一支抵達現場。
二、丙○○見「小北」手持機車大鎖一支抵達後，即會意「小北
    」除尋找「無聊」外，亦有藉機強盜乙○○財物之意，竟臨
    時起意，與「小北」、A 男三人結為一夥，共同基於意圖不
    法之所有之強盜犯意聯絡，於同日十八時三十分許，在上址
    ，先由「小北」持上開客觀上足以傷害人體，可作為兇器使
    用之機車大鎖一支，直接走向乙○○，短暫質問乙○○為何
    與「無聊」相約聊天後，即以上開大鎖，接續敲擊乙○○頭
    部、臉部多次；並由A 男自後腳踢乙○○大腿，以此等強暴
    方式，至使乙○○不能抗拒，而由丙○○先徒手敲擊乙○○
    頭部、臉部等處，示意乙○○不得反抗後，出手強取乙○○
    所有手持而靠放於乙○○身旁平台上之NIKE牌手提包一個及
    其內之新台幣（下同）四千元；ＳＨＡＲＰ牌、ＮＯＫＩＡ
    牌手機、精工牌手錶各一支；車牌號碼MC3-556 號重型機車
    行車執照一張；乙○○之身分證、駕駛執照、健保卡各一張
    ；花旗銀行、渣打銀行信用卡各一張；新竹企業銀行、中國
    信託銀行金融卡各一張；第一銀行、土地銀行金融卡各二張
    得手；丙○○強取該手提包及其內財物後，即當場將該手提
    包打開並與「小北」接續察看強取之財物為何，斯時因乙○
    ○趁隙搶回該手提包而欲逃離現場，遂又接續遭丙○○、「
    小北」、A 男一擁而上，且均接續以徒手或腳踢之方式圍毆
    乙○○，致乙○○臥倒在地，乙○○倒地後雖趁隙將手提包
    內之上開ＮＯＫＩＡ牌手機一支取出握在手上，然仍因丙○
    ○、「小北」、A 男持續施以毆打之強暴方式，至使不能抗
    拒，而由「小北」再次出手強取該手提包及其內除上開ＮＯ
    ＫＩＡ牌手機一支外之其餘財物得手後，因乙○○大聲呼救
    ，「小北」即示意丙○○、A 男立即逃離現場，三人步行至
    上開機車停放處，由「小北」將該手提包內之ＳＨＡＲＰ牌
    手機一支分予丙○○後，即由「小北」搭載一同趕至之「無
    聊」；丙○○搭載A 男及一同前來之B 女，分騎乘上開機車
    逃逸離去；而乙○○因丙○○、「小北」、A 男所施上開強
    暴行為而受有頭部外傷、臉部四肢多處挫傷及腫脹、後腰部
    挫傷等傷害（傷害部分未經告訴、起訴）。嗣經乙○○於同
    日報警後，先為警於九十五年六月二十一日，在上開「朝陽
    公園」附近尋獲已遭丟棄之上開手提包及車牌號碼MC3-556
    號重型機車行車執照一張；乙○○之身分證、駕駛執照、健
    保卡各一張；花旗銀行、渣打銀行信用卡各一張；新竹企業
    銀行、中國信託銀行金融卡各一張；第一銀行、土地銀行金
    融卡各二張，交予乙○○領回後，再於同年月二十九日十九
    時許，經警循線在丙○○位於桃園縣龍潭鄉○○村○○路二
    一號住處內查獲丙○○，並由丙○○將上開乙○○所有之Ｓ
    ＨＡＲＰ牌手機一支交予警方交予乙○○領回而知悉上情。
三、案經桃園縣政府警察局桃園分局報請台灣桃園地方法院檢察
    署檢察官偵查起訴。
    理    由
壹、程序部分：
    刑事訴訟法第一百五十九條第一項雖規定，被告以外之人於
    審判外之言詞或書面陳述，除法律有規定外，不得作為證據
    。然同法第一百五十九條之五第一項、第二項亦規定，被告
    以外之人於審判外之言詞或書面陳述，經當事人於審判程序
    同意作為證據，法院審酌該言詞陳述或書面陳述作成時之情
    況，認為適當者，亦得為證據；當事人、代理人或辯護人於
    法院調查證據時，知有第一百五十九條第一項不得為證據之
    情形，而未於言詞辯論終結前聲明異議者，視為有前項之同
    意。經查本案被告丙○○、被告之指定辯護人、檢察官於本
    院準備程序中均一致同意被害人乙○○於警詢及檢察官訊問
    時之證述有證據能力；且於言詞辯論終結前，均未就所調查
    之證據主張有刑事訴訟法第一百五十九條第一項不得為證據
    之情形，本院審酌該言詞陳述分別是被害人於警詢、檢察官
    訊問時，經錄音或錄影而作成等情況，亦認為適當為證據，
    是被害人上開警詢、檢察官訊問時之證述，自有證據能力，
    得為證據，合先敘明。
貳、實體部分：
一、事實欄一之事實，業經被告於警詢、檢察官訊問及本院審理
    時坦承不諱；事實欄二之事實，除有關其強取被害人手提包
    並翻找其內財物而遭被害人搶回該手提包後，其是否有與「
    小北」、A 男一同圍毆被害人，而至使被害人倒地不能抗拒
    ，遂由「小北」強取被害人手提包及其內財物一節外，亦經
    被告於本院審理時坦承不諱，然仍矢口否認有何強盜犯行，
    辯稱：我拿被害人手提包，是因為被害人說他在酒店當少爺
    ，我要看他上班的卡片，而且我覺得被害人很臭屁，所以出
    手敲被害人頭部、臉部，後來被害人搶回該手提包後，是「
    小北」、A 男毆打被害人，我沒有出手，我也沒有再搶被害
    人手提包，手提包是「小北」搶的，後來「小北」之所以將
    上開手機給我，是因為該手機與我某友人遺失之手機很像，
    我要來要給該友人辨認云云。惟查：
(一)、事實欄一之事實，即被告係於上開時、地，因「小北」邀約
    而與「小北」、A 男、B 女，分騎上開二部機車一同外出尋
    找「小北」女友「無聊」，其於上開時、地，發現「無聊」
    與被害人聊天後，即電話通知「小北」前來會合，而「小北
    」係持上開大鎖前來等情，迭經被告於警詢、檢察官訊問及
    本院審理時坦承不諱，核與被害人於警詢、檢察官訊問及本
    院審理時之證述相符，事實欄一之事實，已堪認定。
(二)、事實欄二之事實，即「小北」手持上開大鎖前來後，被告是
    否有與「小北」、A 男結為三人一夥，而以上開強暴方式，
    強盜被害人上開財物一節：
、被告於九十五年六月三十日警詢時供稱：當天「小北」及A
    男都有毆打被害人，後來「小北」將被害人NIKE牌手提包搶
    走，其內被害人所有之SHARP 牌行動電話一支，是「小北」
    給我的等語；於九十五年六月三十日檢察官訊問時陳述：當
    天「小北」及A 男都有毆打被害人，後來被害人有被壓制在
    地上，「小北」將被害人NIKE牌手提包搶走，其內被害人所
    有之SHARP 牌行動電話一支，是我向「小北」要的等語；於
    九十五年七月十九日檢察官訊問時陳述：我電話通知「小北
    」前來後，「小北」就衝上去打被害人的臉，而且質問為何
    會與他女友在一起，後來A 男押住被害人，「小北」上前踹
    被害人並拉扯被害人手上的手提包，被害人大喊呼救，「小
    北」就說趕快跑，我們就跑掉，我們離開後，「小北」把被
    害人手提包打開，我跟「小北」要了SHARP 牌行動電話一支
    並騎車回到網咖，後來我就將該支手機放在家中直到被查獲
    等語；於九十五年八月二十九日本院訊問時陳述：我電話通
    知「小北」到場後，「小北」先拿機車大鎖敲擊被害人左臉
    一下，接著A 男也從後面腳踹被害人大腿，後來「小北」與
    A 男也有一起圍毆被害人，接著「小北」將被害人手提包搶
    走後，「小北」叫我與其他人去牽機車，「小北」帶著該手
    提包，然後我們分騎二台機車逃逸離去，在「朝陽公園」路
    旁時，「小北」有打開被害人手提包，我跟「小北」說手機
    給我，我就只拿手機等語；於九十五年十一月九日本院審理
    時陳述：我電話通知「小北」到場後，「小北」先指責被害
    人為何約「無聊」出來喝酒，旋即先拿鐵製機車大鎖敲擊被
    害人臉部及頭部，A 男也有從後面踹被害人，後來我也有將
    被害人手提包拿來看，同時出手打被害人，後來被害人有把
    手提包搶回去，並要往反方向逃跑，後來A 男拉住被害人並
    將被害人壓在地上，「小北」及A 男就徒手打被害人，接著
    「小北」又拿走被害人手提包，我們就去牽機車，出發前「
    小北」拿被害人手提包內的東西來看，我就跟「小北」拿上
    開手機，隨即由我載A 男、B 女，「小北」載「無聊」離去
    等語。
、並經被害人於九十五年六月二十九日警詢時證述：我於九十
    五年六月二十日十八時三十分許，在上開「朝陽公園」內，
    遭被告強盜我的身份證、汽車駕照、健保卡、MC3-556 號重
    機車駕行照各一張、花旗銀行及渣打銀行信用卡各一張、中
    國信託、第一銀行、新竹企銀、土地銀行金融卡、現金四千
    元、SHARP 牌行動電話、精工牌手錶各一支、NIKE藍黑色的
    手提包一個，當時我與「無聊」在上址聊天，被告與A 男出
    現後，被告質問我怎麼認識「無聊」，被告打電話呼叫「小
    北」前來後，我與「小北」言語衝突，「小北」即持U 型機
    車大鎖打我，A 男也有打我，後來被告有將我的NIKE手提包
    搶去，後來我要保護我的財物，不讓他們搶去，反而遭被告
    、「小北」、A 男一起圍毆，後來員警在被告住處起獲我遭
    強盜之SHARP 牌行動電話等語；於九十五年七月十三日檢察
    官訊問時證述：被告發現我與「無聊」在上址聊天，隨即打
    電話通知「小北」到場，「小北」即手持機車大鎖，敲擊我
    頭部，同時質問我為何約「無聊」，期間並接續持該大鎖打
    我的頭部，後來被告提議要搜我的手提包並將放在我旁邊的
    手提包拿走，當場查看裡面的東西，同時質問我在那裡上班
    ，此時被告也有徒手打我頭部，我雖趁隙將該手提包搶回並
    欲逃走，然又遭被告、「小北」、A 男押在地上，再次遭渠
    等毆打並控制我手、腳，且再次將我手中的手提包搶走等語
    ；於九十五年十一月九日本院審理時證述：被告出現後，先
    打電話通知「小北」前來，「小北」質問我如何認識「無聊
    」並稱：如果是你女朋友這樣出來，你會很高興嗎？等語，
    接著「小北」就手持機車大鎖開始毆打我的頭部多次，後來
    被告說要搜我的手提包，當時我的手提包是放在該處平台上
    ，我就將手提包移到我身旁拿在手上，被告就動手強行取走
    我的手提包及其內財物，這時被告也有用拳頭打我頭部、眉
    角、臉頰等處，接著被告跟「小北」先後查看我手提包內之
    財物，我怕財物及證件被搶走，所以趁隙將手提包搶回抱在
    懷中，之後被告、小北及A 男就一起打我，把我打倒趴在地
    上，被告、「小北」及A 男持續毆打我，因為當時手提包已
    經打開，所以我有伸手將壓在腹下之手提包內的ＮＯＫＩＡ
    牌手機取出，後來手提包被搶走時，這手機沒被搶走，我遭
    強盜之手提包內有另有ＳＨＡＲＰ牌手機一支、現金四千元
    、精工牌手錶一支、行照、駕照、健保卡各一張；中國信託
    、新竹企銀金融卡各一張、土地銀行、第一銀行金融卡各二
    張；花旗、渣打銀行信用卡各一張，我遭強盜後，有先報警
    ，後來警察局通知我去警局領背包和證件等語。
、且有贓物領據（保管）單影本一份；贓物照片五張；敏盛綜
    合醫院診斷證明書一份（載明被害人乙○○受有頭部外傷、
    臉部四肢多處挫傷及腫脹、後腰部挫傷等傷害）在卷。綜上
    ，被害人確有於上開時、地，遭被告、「小北」、A 男，接
    續以上開強暴方式，至使不能抗拒，而強取被害人上開手提
    包及其內財物得逞；被害人並因被告、「小北」、A 男所施
    上開強暴行為而受有上開傷害已明。
、被告雖於警詢、檢察官訊問及本院訊問時均辯稱：我沒有搶
    被害人手提包，也沒有打被害人，是「小北」及A 男打被害
    人並搶被害人手提包，我只是在旁邊看云云，然如前述，被
    害人於警詢及檢察官訊問時，除可明確指出「小北」受被告
    通知前來後，即於上開時、地，手持上開機車大鎖，接續敲
    擊其頭部、臉部多次；並由A 男腳踢被害人外，且於本院審
    理時亦明確陳稱我遭「小北」持大鎖攻擊後，是被告提議搜
    我手提包並徒手敲擊我頭部、臉部，且出手強行拿取我放於
    該處平台上之手提包，被告強取該手提包後，並當場將該手
    提包打開而與「小北」察看所強取之財物為何等情，而被告
    於本院審理時，見被害人對此等情節證述明確，亦當庭坦承
    其確有徒手敲擊被害人頭部、臉部，並出手拿取被害人手提
    包等情，核與被害人此部分指訴相符。被告於警詢、檢察官
    訊問及本院訊問時辯稱：我沒有搶被害人包包，也沒有打被
    害人，是「小北」及A 男打被害人並搶被害人包包，我只是
    在旁邊看云云，顯與事實不符，難以採信。是「小北」受被
    告通知前來後，即先手持上開機車大鎖，接續敲擊被害人頭
    部、臉部多次；並由A 男自後腳踢被害人大腿後，即由被告
    提議搜被害人手提包並於此時徒手敲擊被害人頭部、臉部並
    出手強行拿取被害人手提包，被告強取該手提包後，並當場
    將該手提包打開而與「小北」先後察看所強取之財物為何甚
    明。
、被告雖於本院審理時又辯稱：我拿取被害人手提包，是因為
    被害人說他在酒店當少爺，我要看他上班的卡片，而且我覺
    得被害人很臭屁，所以出手敲被害人頭部云云，然如前述，
    被害人已指明當時係被告提議要搜其手提包並由被告敲擊其
    頭部、臉部後將其手提包強行取走等情，而此亦為被告於本
    院審理時所是認；且被告與被害人素不相識，被告此行之目
    的僅係幫「小北」尋找「無聊」，被害人是否在酒店當少爺
    與被告有何干係，被告何有證明被害人是否在酒店上班之必
    要，上開所辯已與常情相違；且縱若被告真想確認被害人身
    分，然當時被害人已遭持機車大鎖之「小北」攻擊，被告只
    需請被害人自行取出證件，被害人勢必依其所請，何需提議
    要搜被害人上開手提包，甚至於出手將被害人手提包整個強
    取而去並出手敲擊被害人頭部、臉部，綜上各端，均在在顯
    示，被告係基於意圖為自己不法所有之意思而強取被害人上
    開手提包及其內財物，且其徒手敲擊被害人頭部、臉部，顯
    係示意被害人不得反抗甚明，上開所辯：我拿取被害人手提
    包，是因為被害人說在他在酒店當少爺，我要看他上班的卡
    片，而且我覺得被害人很臭屁，所以出手敲被害人頭部云云
    ，乖離常情甚遠，難以採信。
、被告雖於本院審理時另辯稱：後來被害人搶回該手提包後，
    是「小北」、A 男毆打被害人，我沒有出手云云，然查，被
    告強行取得被害人所有該手提包後，曾因與「小北」察看該
    手提包內所裝何物時，由被害人趁隙奪回該手提包，渠等並
    於被害人欲逃離之際，又一擁而上，且均接續以徒手或交踢
    圍毆被害人，致被害人臥倒在地而不能抗拒，遂由「小北」
    再次出手強取該手提包及其內除上開ＮＯＫＩＡ牌手機一支
    外之其餘財物等情，除有關再次自被害人手中強行取走該手
    提包之人為何人一節外，業經被害人指訴如前述，且被害人
    所稱其有自被告手中奪回該手提包，「小北」、A 男有於此
    時，接續出手圍毆被害人，致被害人臥倒在地而強取被害人
    手提包等情，亦經被告於本院審理時所是認，被害人此部份
    證述，已堪採信。被告雖一再辯稱其此時並未出手圍毆被害
    人云云，然此部份，除被害人於警詢、檢察官訊問，以至本
    院審理時，均一致指稱其搶回該手提包後，其係遭在場所有
    男生，即被告、「小北」、A 男一起圍毆並壓制在地等語明
    確外，且被害人於九十五年七月十三日檢察官訊問時證述：
    「小北」持大鎖敲擊我頭部時，被告一直坐在旁邊看，被告
    說要打我，輪不到他動手，後來被告出手搶我手提包時，有
    出手敲擊我頭部，我趁隙搶回手提包後，又遭被告、「小北
    」、A 男毆打我並控制我的手腳等語；於九十五年十一月九
    日本院審理時證述：「小北」手持機車大鎖毆打我頭部，被
    告當時是坐在旁邊，被告說動手不用輪到他，後來被告就動
    手搶走我手提包並敲擊我頭部、臉部，我趁隙搶回手提包後
    ，被告才與「小北」及A 男一起打我並把我打倒在地等語，
    是被害人對於其遭強盜過程中，有遭何人攻擊何處一節，前
    後指訴明確且一致，顯然其對於當天該等情節記憶清晰而無
    記憶錯誤之可能；且被害人已指明「小北」持大鎖攻擊伊時
    ，被告並未出手；而所稱被告先動手搶走其手提包並敲擊其
    頭部、臉部一節，亦經被告於本院審理時所是認；被害人顯
    無對於被告搶回手提包後，被告是否有與「小北」、A 男一
    同圍毆伊一節，為虛偽陳述之必要；參以被害人之手提包係
    先由被告強取在手後，才再由被害人趁隙自被告手中奪回，
    是被害人奪回該包包後，最能及時反應之人即為被告，且被
    告在強取被害人手提包時，即有出手敲擊被害人頭部、臉部
    而示意被害人不得反抗之行為，均如前述，是被告在被害人
    反抗而奪回該手提包時，怎有可能不出手回擊被害人，其所
    稱：被害人搶回該手提包後，是「小北」、A 男毆打被害人
    ，我沒有出手云云，即與常情相違而難採信。自以被害人所
    稱我搶回手提包後，是遭在場所有男生，即被告、「小北」
    、A 男一起圍毆並壓制在地等語，為可採信。
、被害人遭被告、「小北」、A 男接續以徒手之方式圍毆致臥
    倒在地後，係由何人出手強取被害人手提包一節，被告於本
    院審理時陳明此時係由「小北」出手強取被害人手提包得手
    等情，而被害人於警詢、檢察官訊問雖曾稱被告即是當天出
    手強取我手提包之人等情，然依上開被害人於警詢、檢察官
    訊問時之證述全文觀之，被害人並未指明所稱被告即是當天
    出手強取我手提包之人等語，係指被告第一次出手強取其手
    提包並察看其內財物，亦或是指其搶回手提包後，仍係由被
    告再次出手強取其手提包，是尚難僅憑被害人上開陳述，即
    認係被告再次出手強取被害人手提包；而被害人於本院審理
    時已陳明：我搶回手提包後，被告、「小北」及A 男一起打
    我，把我打倒趴在地上，這次是三個男子一起搶走我手提包
    等語，是被害人此時遭強行取走該手提包時，顯係倒臥在地
    而無法看清何人搶其手提包，故其顯係以被告、「小北」、
    A 男一同將之圍毆倒地而推測是該三人一同搶走手提包，是
    依罪證有疑利於被告之原則，本院依被告上開自白，認定被
    害人遭被告、「小北」、A 男圍毆臥倒在地後，係由「小北
    」出手強取該被害人之手提包無誤。
、被害人遭強盜之財物為何一節，依被害人上開於警詢、檢察
    官訊問及本院審理時先後所陳，已足認當天被害人上開手提
    包內有現金四千元；ＳＨＡＲＰ牌、ＮＯＫＩＡ手機、精工
    牌手錶各一支；車牌號碼MC3-55 6號重型機車行車執照一張
    ；身分證、駕駛執照、健保卡各一張；花旗銀行、渣打銀行
    信用卡各一張；新竹企業銀行、中國信託銀行金融卡各一張
    ；第一銀行、土地銀行金融卡各二張等財物，而被害人於本
    院審理時亦陳明：我遭被告、「小北」及A 男一起圍毆倒地
    後，因為當時手提包已經打開，所以我有伸手將壓在腹下之
    手提包內的ＮＯＫＩＡ牌手機取出，所以後來手提包被搶走
    時，這手機沒被搶走等語，是本件被告第一次強行取得被害
    人手提包時，被害人手提包內計現金四千元；ＳＨＡＲＰ牌
    、ＮＯＫＩＡ手機、精工牌手錶各一支；車牌號碼MC3-55 6
    號重型機車行車執照一張；身分證、駕駛執照、健保卡各一
    張；花旗銀行、渣打銀行信用卡各一張；新竹企業銀行、中
    國信託銀行金融卡各一張；第一銀行、土地銀行金融卡各二
    張等財物；而被害人搶回手提包，再由「小北」出手奪取該
    手提包時，該手提包內之ＮＯＫＩＡ手機已由被害人取出握
    於手上，而未再次遭強行取走已明。
、被告雖於本院審理時復辯稱：後來「小北」之所以將上開手
    機給我，是因為該手機與我某友人遺失之手機很像，我要來
    要給該友人辨認云云，然如前述，本件係被告提議搜被害人
    手提包並由被告先行出手強取被害人手提包，而當時被告根
    本未見被害人手提包內所裝之上開手機，是被告當時即已有
    與「小北」、A 男共同強盜被害人財物之犯意已明；而被告
    除始終不願供出「小北」、A 男、「無聊」、B 女之真實身
    分，以本院供調查外，且對於所稱遺失該手機之友人，亦始
    終無法提出年籍、住址，以供本院調查，顯係欲以幽靈抗辯
    ，推卸責任，所辯即難採信；且被告係與「小北」、A 男，
    以上開強暴方式，而強取被害人包括該ＳＨＡＲＰ牌手機在
    內之上開財物，並於事後分得該ＳＨＡＲＰ牌手機，縱其於
    強盜該ＳＨＡＲＰ牌手機後，真認該ＳＨＡＲＰ牌手機與其
    友人之手機相似而向「小北」分得該手機，然此僅係強盜犯
    行完成後之分贓行為，亦難脫免其意圖為自己不法所有而與
    「小北」、A 男共犯上開強盜犯行之罪責。
、綜上，本件係先由「小北」持上開機車大鎖接續敲擊被害人
    頭部、臉部多次；並由A 男自後腳踢被害人大腿後，而由被
    告出手強取被害人所有上開NIKE牌手提包及其內上開財物得
    手，被告並徒手敲擊被害人頭部、臉部，示意被害人不得反
    抗，被告強取該手提包及其內之財物得手後，雖曾由被害人
    趁隙搶回該手提包及其內財物，然又遭被告、「小北」、A
    男一擁而上，且均接續以徒手或腳踢圍毆致臥倒在地，被害
    人雖將該手提包內ＮＯＫＩＡ牌手機一支取出，然仍由被告
    、「小北」、A 男以上開強暴方式，由「小北」再次出手強
    取該手提包及其內除上開ＮＯＫＩＡ牌手機一支外之其餘財
    物已明；而被害人因被告、「小北」、A 男所施上開強暴行
    為而受有頭部外傷、臉部四肢多處挫傷及腫脹、後腰部挫傷
    等傷害，亦有前引診斷證明書一份在卷，依上開被告、「小
    北」、A 男接續對被害人所施以之強暴方式及被害人因而所
    受之傷害情形觀之，被告夥同「小北」、A 男，接續二次，
    以上開強暴方式，而強取被害人上開財物，均顯已至使被害
    人不能抗拒之程度甚明。而被告接續二次至使被害人不能抗
    拒而強取被害人上開財物，時間密接，地點相同，且被害人
    始終均是在被告等三人，一貫強制力控制之下而接續為之，
    渠等第一次強取被害人財物後，雖曾遭被害人奪回該財物，
    然此時被害人並未逃離現場，而仍在渠等實力支配之下，是
    渠等第二次對被害人施以強制力而奪取被害人扣除該ＮＯＫ
    ＩＡ牌手機一支外之同一財物時，僅係前次強盜犯行之接續
    為之，為實質上之同一強盜犯行，一併敘明。
、本件事證明確，被告犯行堪以認定，應予依法論科。
二、論罪科刑：
(一)、查被告行為後，刑法於九十四年二月二日公布，於九十五年
    七月一日施行，按行為後法律有變更者，適用行為時之法律
    ，但行為後之法律有利於行為人者，適用最有利於行為人之
    法律，修正後刑法第二條第一項訂有明文。此條規定乃與刑
    法第一條罪刑法定主義契合，而貫徹法律禁止溯及既往原則
    ，係規範行為後法律變更所生新舊法律比較適用之準據法，
    是刑法第二條本身雖經修正，但刑法第二條既屬適用法律之
    準據法，本身尚無比較新舊法之問題，應一律適用裁判時之
    修正後之刑法第二條規定，以決定適用之刑罰法律，先予辨
    明。又比較時應就罪刑有關之共犯、未遂犯、想像競合犯、
    牽連犯、連續犯、結合犯，以及累犯加重、自首減輕暨其他
    法定加減原因（如身分加減）與加減例等一切情形，綜其全
    部罪刑之結果而為比較（最高法院九十五年五月二十三日，
    九十五年度第八次刑庭會議決議參考）。經查，修正前刑法
    第二十八條規定：「二人以上共同實施犯罪之行為者，皆為
    正犯。」，修正後刑法第二十八條規定：「二人以上共同實
    行犯罪之行為者，皆為正犯。」修正後刑法將原來共同正犯
    之共同「實施」犯罪，改為「實行」犯罪，排除完全未參與
    犯罪相關行為之「實行」的「陰謀共同正犯」及「預備共同
    正犯」，此屬行為可罰性要件之變更，亦屬法律變更。比較
    行為時法與裁判時法，關於修正之共犯部分，被告之行為不
    論適用修正前或修正後之規定，均為共同正犯，行為時法並
    無不利於被告情形。自應依修正後刑法第二條第一項前段規
    定，適用被告行為時之法律，合先敘明。
(二)、未扣案之機車大鎖一支，係共犯「小北」於強盜被害人財物
    時，持以毆打被害人，係供此次犯強盜犯行所用之工具，又
    係以質地堅硬之金屬鐵性質材料所製成等情，為被告於本院
    審理時陳明，顯然有相當之長度且可用以擊、敲、毆打人之
    身體，是該機車大鎖，足以對人之身體、生命、安全構成威
    脅，客觀上具有危險性，屬刑法第三百二十一條第一項第三
    款所稱兇器。核被告所為，係犯刑法第三百三十條第一項之
    結夥三人以上，攜帶兇器強盜罪。檢察官漏未審酌「小北」
    持以攻擊被害人之上開機車大鎖，屬刑法第三百二十一條第
    一項第三款所稱兇器，認被告係犯刑法第三百三十條第一項
    之結夥三人以上強盜罪，尚有未洽，惟此僅係加重條件之漏
    引，無變更起訴法條之問題，一併敘明。
(三)、按共同正犯之成立，只須有犯意之聯絡、行為之分擔，既不
    問犯罪動機起於何人，亦不必每一階段犯行均將參與（最高
    法院三十四年度上字第八六二號判例意旨可資參考）。是共
    同正犯係在合同之犯罪意思聯絡之內，相互利用他方之行為
    ，共同合力實施完成犯罪，故共同正犯中之一人對於其他共
    同正犯所實施之犯罪行為，仍應負全部責任。本件被告雖未
    與「小北」、A 男事前同謀強盜犯行，迭據被告於警詢、檢
    察官訊問及本院審理時陳明，然如前述，被告見「小北」持
    上開機車大鎖敲擊被害人；A 男腳踢被害人後，旋即亦出手
    敲擊被害人頭部、臉部並出手強取被害人所有手提包及其內
    財物；並於被害人趁隙搶回該手提包後，再次與「小北」、
    A 男毆打被害人，而由「小北」再次出手強取該手提包及其
    內財物得手，被告顯係於「小北」手持該大鎖揮擊被害人時
    ，即與「小北」、A 男結為三人一夥，共同基於意圖不法之
    所有之強盜犯意聯絡，而與「小北」、A 男共同實施上開強
    盜之行為。被告就上開強盜犯行與「小北」、A 男，有犯意
    聯絡及行為分擔，為共同正犯。
(四)、爰審酌被告正值青壯，本可期其自愛自重，奮發有為，詎被
    告竟動念強盜被害人之財物，期間並與「小北」、A 男接續
    毆打被害人成傷，手段兇惡，戕害被害人身心至鉅，強盜被
    害人所有之NIKE牌手提包一個及其內之四千元；ＳＨＡＲＰ
    牌、ＮＯＫＩＡ牌手機、精工牌手錶各一支；車牌號碼MC3-
    556 號重型機車行車執照一張；乙○○之身分證、駕駛執照
    、健保卡各一張；花旗銀行、渣打銀行信用卡各一張；新竹
    企業銀行、中國信託銀行金融卡各一張；第一銀行、土地銀
    行金融卡各二張得手，被告漠視他人尊嚴及權益，視法律如
    無物，惡性匪淺，應嚴予非難，兼衡本件犯意起於「小北」
    ，被告乃臨時起意，及所強盜之財物中之ＮＯＫＩＡ牌手機
    一支，業經被害人奪回；NIKE牌手提包、車牌號碼MC3-556
    號重型機車行車執照一張；乙○○之身分證、駕駛執照、健
    保卡各一張；花旗銀行、渣打銀行信用卡各一張；新竹企業
    銀行、中國信託銀行金融卡各一張；第一銀行、土地銀行金
    融卡各二張，已由警方尋獲後交被害人領回；ＳＨＡＲＰ牌
    手機，亦經警方在被告住處查獲後交被害人領回，被告及其
    素行情形及其曾先後坦承部分犯行等一切情狀，量處如主文
    所示之刑，資為懲儆。「小北」持以毆打被害人之機車大鎖
    一支，雖為「小北」持以供犯強盜犯行所用之物，然無證據
    證明係「小北」或A 男所有，被告亦否認為其所有，又未扣
    案，該機車大鎖是否尚存在或是屬何人所有，即有未明，為
    免將來執行困難與爭議，不予宣告沒收。
據上論斷，應依刑事訴訟法第二百九十九條第一項前段，修正後
刑法第二條第一項前段，修正前刑法第二十八條，行為時刑法第
三百三十條第一項，判決如主文。
本案經檢察官徐文豪到庭執行職務。
中    華    民    國    95    年    11    月    23    日
                  刑事第三庭審判長法  官  謝順輝
                                  法  官  鄭吉雄
                                  法  官  尹  良
以上正本證明與原本無異。
如不服本判決，應於判決送達後10日內向本院提出上訴狀（應附
繕本），上訴於臺灣高等法院。
                                  書記官  廖宜政
中    華    民    國    95    年    11    月    23    日
附錄本案論罪科刑法條全文：
刑法第三百三十條
犯強盜罪而有第三百二十一條第一項各款情形之一者，處七年以
上有期徒刑。
前項之未遂犯罰之。


司法院資訊處製作；財團法人民間司法改革基金會備份。
